【裁判字號】    95,易,550
【裁判日期】    950831
【裁判案由】    毒品危害防制條例
【裁判全文】
臺灣桃園地方法院刑事判決               95年度易字第550號
公  訴  人  臺灣桃園地方法院檢察署檢察官
被      告  甲○○
                    （另案於臺灣桃園看守所羈押中）
上列被告因違反毒品危害防制條例案件，經檢察官提起公訴（九
十五年度毒偵字第一四二八號），被告於本院準備程序進行中，
就被訴事實為有罪之陳述，經本院告知簡式審判程序意旨，並聽
取公訴人及被告之意見後，本院合議庭裁定由受命法官獨任依簡
式審判程序審理，並判決如下：
    主  文
甲○○施用第二級毒品，累犯，處有期徒刑肆月，如易科罰金，
以參佰元折算壹日。
    事  實
一、甲○○前因施用毒品案件，經本院以八十八年度毒聲字第三
    八七號、八十九年度毒聲字第三四五七號裁定令入戒治處
    所施以強制戒治一年，於民國九十年八月十四日強制戒治期
    滿，由臺灣桃園地方法院檢察署檢察官於九十年九月六日，
    以九十年度戒偵字第八五五號為不起訴處分確定。又前因施
    用毒品案件，再經本院裁定令入戒治處所施以強制戒治一年
    ，並由臺灣桃園地方法院檢察署檢察官提起公訴，經本院於
    九十三年八月十三日，以九十三年度訴字第二四號刑事判
    決判處有期徒刑九月確定，嗣因毒品危害防制條例於九十三
    年一月九日修正公布並施行，故於同日停止戒治釋放出所，
    另於九十三年八月十三日入監執行前開有期徒刑，甫於九十
    四年三月六日執行完畢。猶不知俊悔，於上開強制執行完畢
    釋放後五年內，其明知安非他命係業經公告列為毒品危害防
    制條例第二條第二項第二款之第二級毒品，不得非法持有、
    施用，詎仍未戒除施用毒品習性，復基於施用第二級毒品安
    非他命之犯意，於九十五年二月二十五日十九時四十五分（
    起訴書誤載為十八時五十分）為警採尿回溯九十六小時內某
    時許，在臺灣地區某不詳處所，施用第二級毒品安非他命一
    次。嗣於同日十八時五十分許，在桃園縣楊梅鎮○○路十九
    號前，為警查獲，嗣經警對其採集尿液送驗後，始查悉上情
    。
二、案經桃園縣警察局平鎮分局報告臺灣桃園地方法院檢察署檢
    察官偵查起訴。
    理  由
壹、程序事項：
    被告甲○○所犯係死刑、無期徒刑或最輕本刑為三年以上有
    期徒刑以外之罪，亦非屬高等法院管轄第一審之案件，其於
    準備程序中就被訴事實為有罪之陳述，經本院告知簡式審判
    程序之旨，並聽取公訴人及被告之意見後，經本院合議庭認
    為適宜，乃依刑事訴訟法第二百七十三條之一第一項規定，
    裁定由受命法官獨任進行簡式審判程序，先予敘明。
貳、實體事項：
一、上揭犯罪事實，業據被告於本院審理中供承不諱，且被告於
    前揭查獲時地為警依法對其採集之尿液經送請臺灣檢驗科技
    股份有限公司以酵素免疫分析法（EIA） 初步檢驗及氣相層
    析質譜儀分析法（GC/MS） 確認檢驗結果，確呈安非他命陽
    性反應，此有該公司九十五年三月十五日濫用藥物尿液檢驗
    報告一紙在卷可參（參見偵卷第四三頁正面），足見被告之
    自白核與事實相符，應可採為論罪科刑之依據。又被告前因
    施用毒品案件，經本院以八十八年度毒聲字第三八七號、
    八十九年度毒聲字第三四五七號裁定令入戒治處所施以強制
    戒治一年，於九十年八月十四日強制戒治期滿，由臺灣桃園
    地方法院檢察署檢察官於九十年九月六日，以九十年度戒偵
    字第八五五號為不起訴處分確定一節，亦有臺灣高等法院被
    告全國前案紀錄表及臺灣桃園地方法院檢察署刑案資料查註
    紀錄表各一份在卷可參，堪認被告確於前開強制戒治執行完
    畢後釋放後五年內，再犯毒品危害防制條例第十條之施用第
    二級毒品安非他命罪。從而，本件事證已臻明確，被告犯行
    洵堪認定，應予依法論科。
二、查被告行為後，刑法條文業經修正公布並於九十五年七月一
    日施行。修正後刑法第二條第一項之規定，係規範行為後法
    律變更所生新舊法律比較適用之準據法，於修正後刑法施行
    後，應適用修正後刑法第二條第一項規定之從舊從輕之原則
    為比較；修正後刑法第二條第二項，則為同條第一項之特別
    規定，於修正後刑法施行後，關於非拘束人身自由之保安處
    分，應依修正後刑法第二條第二項之規定，適用裁判時之法
    律。而修正後刑法第二條第一項係採從舊從輕原則，適用最
    有利於行為人之法律。既曰法律，自較刑之範圍為廣；除法
    律有特別規定者（如修正後刑法第二條第二項非拘束人身自
    由之保安處分適用裁判時法，修正後刑法施行法第九條之三
    規定之情形），應依其規定；或事關執行之緩刑之宣告，或
    犯罪在刑法修正施行前，自首在刑法施行後之自首部分，或
    程序之規定（程序從新，如刑法第四十條沒收宣告之程序規
    定），應適用裁判時之修正後刑法之規定外；依修正後刑法
    第二條第一項比較時，應就罪刑有關之共犯、未遂犯、連續
    犯、牽連犯、結合犯，以及累犯加重，自首減輕暨其他法定
    加減原因（如身分加減）與加減例等一切情形，綜其全部之
    結果而為比較後，整個之適用，不能割裂而分別適用有利益
    之條文。關於易科罰金之折算標準、易服勞役之折算標準及
    期限、罰金與死刑是否併予執行、多數有期徒刑定應執行之
    刑時之最高刑期之限制等之修正，事涉行為人易刑折算標準
    金額之多寡與期限之長短及定執行刑時能否就罰金刑併予執
    行或有期徒刑定應執行之刑時最高度之限制，亦均屬依修正
    後刑法第二條第一項所應比較適用法律之範圍。拘束人身自
    由之保安處分，並非屬修正後刑法第二條第二項規定應適用
    裁判時法之範圍，除有特別規定者外，亦屬應依修正後刑法
    第二條第一項比較適用之法律；從刑附屬於主刑，除法律有
    特別規定者外，依主刑所適用之法律（以上參考最高法院九
    十五年五月二十三日刑事庭第八次會議決議及最高法院二十
    四年上字第四六三四號、二十四年上字第五二九二號、二十
    七年上字第二六一五號判例意旨）。是與本案相關之法律變
    更有如下述：
  (一)刑法第四十七條關於累犯之規定，將原「受有期徒刑之執行
    完畢，或受無期徒刑或有期徒刑一部之執行而赦免後，五年
    以內再犯有期徒刑以上之罪者為累犯，加重本刑至二分之一
    」之規定，修正為刑法第四十七條第一項「受徒刑之執行完
    畢，或一部之執行而赦免後，五年以內故意再犯有期徒刑以
    上之罪者為累犯，加重本刑至二分之一」，是本件被告前有
    如犯罪事實欄所述之前案犯罪紀錄及執行情形，有臺灣高等
    法院被告全國前案紀錄表一份在卷可稽，其於五年以內再故
    意犯本件有期徒刑以上之罪，不論依修正前刑法第四十七條
    或修正後之刑法第四十七條第一項之規定，均構成累犯，對
    被告而言並無有利或不利之情形。
  (二)刑法第四十一條第一項前段關於易科罰金折算標準部分：修
    正前刑法第四十一條第一項前段規定：「犯最重本刑為五年
    以下有期徒刑之刑之罪，而受六月以下有期徒刑或拘役之宣
    告，因身體、教育、職業、家庭之關係或其他正當事由，執
    行顯有困難者，得以一元以上三元以下折算一日，易科罰金
    。」；又被告行為時之易科罰金折算標準，修正前罰金罰鍰
    提高標準條例第二條前段（現已刪除）規定，就其原定數額
    提高為一百倍折算一日，因此被告行為時之易科罰金折算標
    準，應以銀元三百元折算一日，經折算為新臺幣後，應以新
    臺幣九百元折算一日。惟修正後刑法第四十一條第一項前段
    則規定：「犯最重本刑為五年以下有期徒刑之刑之罪，而受
    六月以下有期徒刑或拘役之宣告者，得以新臺幣一千元、二
    千元、三千元折算一日，易科罰金。」，比較修正前後之易
    科罰金折算標準，仍以九十五年七月一日修正公布施行前之
    規定，較有利於被告。
  (三)綜上，經綜其全部罪刑之結果而為比較，並參諸前揭最高法
    院決議及修正後刑法第二條第一項前段、後段規定之從舊從
    輕原則，以舊刑法有利於被告，應一體適用舊刑法之規定。
三、是核被告所為，係犯毒品危害防制條例第十條第二項之施用
    第二級毒品安非他命罪。被告持有第二級毒品安非他命後，
    進而施用，其持有之低度行為應被其施用之高度行為所吸收
    ，不另論罪。被告前因施用毒品案件，經本院於九十三年八
    月十三日，以九十三年度訴字第二四號刑事判決判處有期
    徒刑九月確定，甫於九十四年三月六日執行完畢，此有臺灣
    高等法院被告全國前案紀錄表及臺灣桃園地方法院檢察署刑
    案資料查註紀錄表各一份附卷可參，其前受有期徒刑之執行
    完畢，於五年以內再犯本件最重本刑為有期徒刑以上之罪，
    為累犯，應依修正前刑法第四十七條規定，加重其刑。爰審
    酌被告屢犯不改，顯見其意志不堅，缺乏勒戒動機，其施用
    毒品足以導致精神障礙、性格異常，甚至造成生命危險，戕
    害一己之身體健康，惟其犯後尚能坦承犯行、態度尚稱良好
    等一切情狀，量處如主文所示之刑，並依前開說明，適用修
    正前刑法第四十一條第一項前段、修正前罰金罰鍰提高標準
    條例第二條規定，諭知易科罰金之折算標準。
四、至於前揭查獲時地雖尚有扣案之第一級毒品海洛因一包（毛
    重零點三三公克），然被告此部分涉犯施用第一級毒品海洛
    因之罪嫌，已另經檢察官提起公訴，並由本院理股以九十五
    年訴字第八七八號審理中，而該部分犯罪事實與本案起訴有
    罪科刑部分，並無裁判上一罪之關係，是扣案之第一級毒品
    海洛因一包（毛重零點三三公克），並非被告因犯本案所用
    或預備之物，亦非被告犯本案所生或所得之物，應由另案施
    用第一級毒品安非他命之裁判諭知沒收銷燬，是本院爰不另
    為沒收銷燬之諭知，附此敘明。
據上論斷，應依刑事訴訟法第二百七十三條之一第一項、第二百
九十九條第一項前段，毒品危害防制條例第十條第二項，修正後
刑法第二條第一項前段、修正前刑法第十一條前段、第四十七條
、第四十一條第一項前段，修正前罰金罰鍰提高標準條例第二條
，判決如主文。
本案經檢察官何治蕙到庭執行職務。
中    華    民    國    95    年    8     月    31    日
                        臺灣桃園地方法院刑事第十庭
                            法  官  林  家  賢
上列正本證明與原本無異。
如不服本判決，應於判決送達後十日內，向本院提出上訴狀（應
附繕本），上訴於臺灣高等法院。
                            書記官  常  毓  生
中    華    民    國    95    年    9     月    5     日
附錄本判決論罪科刑法條：
毒品危害防制條例第十條第二項：
施用第二級毒品者，處三年以下有期徒刑。


司法院資訊處製作；財團法人民間司法改革基金會備份。
